臺灣高等法院民事裁定　　　　　　　　 100年度抗字第755號
抗　告　人　石進世
相　對　人　日盛國際商業銀行股份有限公司
法定代理人　楊智光
上列當事人間債務人異議之訴事件，抗告人對於中華民國100年
4月25日臺灣板橋地方法院100年度重訴字第136號所為裁定提起
抗告，本院裁定如下：
    主      文
原裁定廢棄。
    理      由
一、按起訴，應以訴狀表明當事人及法定代理人、訴訟標的及其
    原因事實、應受判決事項之聲明，提出於法院為之。原告起
    訴不合程式或不備其他要件者，法院應以裁定駁回之。但其
    情形可以補正者，審判長應定期間先命補正，民事訴訟法第
    244條第1項、第249條第1項第6款定有明文。又裁定期間並
    非不變期間，故當事人依裁定應補正之行為，雖已逾法院之
    裁定期間，但於法院尚未認其所為之訴訟行為為不合法予以
    駁回前，其補正仍屬有效，法院不得以其補正逾期為理由，
    予以駁回（最高法院51年台抗字第169號裁判要旨參照）。
二、本件抗告人於原法院提起債務人異議之訴，雖於起訴狀當事
    人原告欄記載「石進士」，內文僅記載訴之聲明：「(一)鈞院
    100年度司執助第913號兩造間清償債務強制執行事件之強制
    執行程序應予撤銷。(二)訴訟費用由被告負擔。」等語，而未
    載明訴訟標的及其原因事實等必要事項（見原法院卷第3頁
    至第5頁）。原法院乃於民國100年4月1日裁定命抗告人於收
    受裁定送達之日起5日內補正：起訴之事實及理由，抗告人
    之正確姓名，並提出抗告人戶籍資料。該裁定於100年4月14
    日送達抗告人（見原法院卷第13頁、第14頁），抗告人旋即
    於同年月18日以民事陳報狀向原法院陳明：「一、起訴之事
    實及理由為：依繼承施行法第1-1條第2項可溯及適用新法規
    定，而僅負限定繼承之有限責任。原告與被告係無直接債權
    關係，被告對原告所提之清償債務強制執行事件內容，緣原
    告幼年喪父，父親石景軒與被告間之債權。因欠缺法律知識
    ，相關內容與陳述，於地院轉介之法律人士諮詢後，定迅速
    補齊並備妥應附相關之文件。二、陳報原告正確姓名為石進
    世（附：身分證正反面影本）。因前狀子為表姊曾子榛代筆
    ，故筆誤將名字第二字寫錯，請求原諒，絕非輕忽怠慢，實
    為筆誤，懇請諒解。」等語（見原法院卷第27頁至第30頁）
    。嗣復於100年4月25日再提出民事陳報狀補正起訴之理由為
    ：「(一)1.依民法限定繼承第1148條，僅需負有限責任。2.民
    法施行細則第1-1條第2項，依限制行為能力人未能於修正施
    行前辦理者，新法修正施行後，仍僅以所得遺產為限，負有
    限的清償責任。3.按強制執行法第14條，執行名義無確定判
    決同一之效力者，於執行名義成立前，如有債權不成立或消
    滅或妨礙債權人請求之事由發生，債務人得於強制執行程序
    終結前提起異議之訴，強制執行法第14條第2項定有明文。
    被告請求的事由業已消滅，自不得據以聲請強制執行，為此
    ，依據上述規定，訴請判決如聲明所示。(二)債權＞債務（附
    財政部台北市國稅局財產歸屬資料清單乙份共有2頁），故
    不用繼承債務，並聲請駁回被告所提之清償債務強制執行事
    件。……」等語（見原法院卷第20頁至第26頁），是抗告人
    就起訴應表明之當事人，訴訟標的及其原因事實等必備程式
    ，已補正在案，縱100年4月25日提出民事陳報狀已逾原法院
    裁定補正之期間，但於原法院尚未認其起訴為不合法予以駁
    回前，其補正仍為有效。詎原法院竟於100年4月25日以抗告
    人起訴不合法，逾期補正為由，裁定駁回抗告人之訴，揆諸
    前開說明，尚有未洽。抗告意旨指摘原裁定不當，請求廢棄
    ，為有理由，爰將原裁定廢棄，發回原法院為適法之處理。
三、據上論結：本件抗告為有理由，爰裁定如主文。
中    華    民    國   100    年    6     月    2     日
                    民事第八庭
                        審判長法  官  許正順
                              法  官  連正義
                              法  官  蘇芹英
正本係照原本作成。
本裁定除以適用法規顯有錯誤為理由外，不得再抗告。如提起再
抗告，應於收受後10日內委任律師為代理人向本院提出再抗告狀
。並繳納再抗告費新台幣１千元。
中    華    民    國   100    年    6     月    2     日
                              書記官  陳建邦